【裁判字號】    91,訴,99
【裁判日期】    920324
【裁判案由】    偽造文書等
【裁判全文】
臺灣板橋地方法院刑事判決                            九十一年度訴字第九九號
    公  訴  人  臺灣板橋地方法院檢察署檢察官
    被      告  甲○○
    選任辯護人  翁方彬律師
右列被告因偽造文書等案件，經檢察官提起公訴（九十年度偵字第一八八九六號）及
移
    主  文
甲○○共同偽造私文書，足以生損害於公眾及他人，累犯，處有期徒刑伍月，如易科
罰金，以參佰元折算壹日。
扣案如附表一所示之物沒收之。
    事  實
一、甲○○前於民國（下同）八十九年間因贓物案件，經本院判處有期徒刑四月，如
    易科罰金，以三百元折算一日，復經臺灣高等法院駁回上訴確定，並於九十年四
    月十一日易科罰金執行完畢。甲○○係以汽車修理為業，其於九十年七月二十三
    日受不知情之盧棟洲委託，以新臺幣（下同）二十萬元之代價，代為修理車牌號
    碼Ｃ六─八四七一號（廠牌：ＶＯＬＶＯ，車身號碼：ＹＶＩＬＳ４５０６Ｓ0
    000000號）之自用小客車，盧棟洲並已先行支付五萬元予甲○○，詎甲○
    ○竟不思以正常方式修繕該車，而私自欲以贓車借屍還魂之方式為之，並與真實
    姓名年籍不詳綽號「大胖」之成年男子，共同基收受贓物及偽造準私文書之犯意
    聯絡，由「大胖」將不詳原因取得之車號七Ａ─○七二○號（車身號碼：ＹＶＩ
    ＬＳ４５０６Ｓ0000000號）同廠牌自用小客車贓車（該車為乙○○所有
    ，於九十年十月二十九日十時許，在臺北市○○路八十巷內，遭不詳人士所竊取
    ），在臺北縣蘆洲市○○路四○八巷八四之三號甲○○之修車廠內交付甲○○收
    受後，於九十年十月下旬某日（九十年十月二十九日至九十年十月三十一日間）
    ，在上開地點，共同使用甲○○所有如附表一所示之工具，以切割後重新燒製再
    焊接之方式，將其上之車身號碼偽造為待修之Ｃ六─八四七一號自用小客車之車
    身號碼：ＹＶＩＬＳ４５０６Ｓ0000000號，足以生損害於原車主乙○○
    、製造廠商之信譽及公路監理機關對車籍管理之正確性。嗣於九十年十一月五日
    下午四時三十分許，為警在址查獲，並扣得如附表一所示之工具一批。
二、案經臺北縣政府警察局蘆洲分局報請臺灣板橋地方法院檢察署檢察官偵查起訴。
    理  由
一、訊據被告甲○○固坦承有受盧棟洲之委託代為修理Ｃ六─八四七一號自用小客車
    之事實，惟矢口否認涉有上開犯行，辯稱：我將車輛交給「大胖」處理，是「大
    胖」變造車身號碼，我不知道車身號碼為何被變造，不知道是贓車云云。惟查：
（一）車號Ｃ六─八四七一號（廠牌：ＶＯＬＶＯ，車身號碼：ＹＶＩＬＳ４５０６
      Ｓ0000000號）之自用小客車，係由盧棟洲於九十年七月二十三日委託
      被告修理；而車號七Ａ─○七二○號（車身號碼：ＹＶＩＬＳ４５０６Ｓ00
      00000號）之同廠牌自用小客車，則為乙○○所有，於九十年十月二十九
      日十時許，在臺北市○○路八十巷內，遭不詳人士所竊取之事實，分別業據證
      人盧棟洲、林朝水（乙○○之夫）於警訊中證述綦詳（見偵查卷第一二二頁至
      第一二三頁、第二八頁至二九頁），是車號七Ａ─○七二○號之自用小客車為
      他人失竊之贓車，要屬無疑。
（二）被告於警訊、偵查中已坦承有偽造車身號碼之行為，其於警訊中供稱：「我是
      第一次以這種方式來做生意，這種做法是「大胖」教我的」、「是我以切割方
      式重燒製（車身號碼）」等語（見偵查卷第十三頁反面、十四頁正面）、其於
      偵查中亦供承：「（車身號碼）是切割黏貼上去。十月下旬在查獲地點所做的
      」等語（見偵查卷第一○○頁正面）。又被告於本院審理中復自承：「不知道
      （是贓車），後來看到他（指「大胖」）變（偽）造車身號碼時才知道」、「
      那個車子我交給『大胖』去處理」等語（見本院九十二年一月十六日訊問筆錄
      ）、「是『大胖』做的（指變造車身號碼），我當時也覺得怪怪的」、「我是
      幫忙收工具」等語（見本院九十二年二月十七日訊問筆錄）。又現場查獲如附
      表一所示之工具，均為被告所有，供偽造車身號碼所使用一節，亦據被告於本
      院審理中供明在卷。綜上事證足認係被告主動將待修車輛交予「大胖」處理，
      偽造車身號碼時，被告亦在現場，且知悉該車為贓車，其不僅未阻止「大胖」
      偽造車身號碼，且提供工具供其使用。而被告係以修車為業，其受客戶委託修
      車，自應循正常程序施工，其竟將待修車輛交予「大胖」處理，並任由「大胖
      」在其修車廠內偽造待修車輛之車身號碼於贓車上，自足見被告係與綽號「大
      胖」之成年男子有共謀取得與待修車輛同型之贓車後，共同偽造車身號碼以頂
      替待修車輛之事實，應堪認定。又被告於偵查中供承偽造車身號碼之時間係在
      九十年十月下旬某日，而上開七Ａ─○七二○號之自用小客車係於九十年十月
      二十九日失竊一節，已如前述，是綜上足認被告偽造車身號碼之時間，應在九
      十年十月二十九日至九十年十月三十一日間某日，附此敘明。從而，被告上開
      所辯，無非是卸責之詞，不足採信。
（三）本件事證明確，被告犯行洵堪認定，應依法論科。
二、按汽車之車身號碼，係表示製造工廠及出廠時期之標註，有區別不同車輛之作用
    ，乃表示一定用意之證明，依刑法第二百二十條第一項規定，應以私文書論。又
    將車身號碼切割後重新燒製再焊接於另一車上，具有創設性，係屬偽造，足生損
    害於原車主權益、製造廠商之信譽及公路監理機關對於車籍管理之正確性。是核
    被告所為，係犯刑法第三百四十九條第一項之收受贓物罪、同法第二百二十條第
    一項、第二百十條之偽造私文書罪（公訴人認係犯同條之變造私文書罪，尚有誤
    會）。公訴人就被告收受贓物之犯罪事實部分，於起訴犯罪事實雖未論及，然此
    部分與已起訴之事實部分有牽連犯裁判上一罪之關係，為起訴效力所及，本院自
    得加以審究。被告與真實姓名年籍不詳綽號「大胖」之成年男子間，有犯意聯絡
    及行為分擔，均為共同正犯。又被告所犯上開二罪間，有方法目的之牽連關係，
    為牽連犯應依刑法第五十五條之規定，從一重之偽造私文書罪處斷。又被告前於
    八十九年間因贓物案件，經本院判處有期徒刑四月，如易科罰金，以三百元折算
    一日，復經臺灣高等法院駁回上訴確定，並於九十年四月十一日易科罰金執行完
    畢，有臺灣高等法院檢察署刑案紀錄簡附表一件在卷可稽，其於有期徒刑執行完
    畢後五年內再犯有期徒刑以上之本罪，為累犯，應依法加重其刑。爰審酌被告犯
    罪之動機、目的、手段、犯罪所生之危害及犯後之態度等一切情狀，量處如主文
    所示之刑，並諭知易科罰金之折算標準。扣案如附表一所示之工具，為被告所有
    ，供其本件犯罪所用之物，業據其供明在卷，爰依刑法第三十八條第一項第二款
    規定，宣告沒收之。
三、公訴意旨另以：被告意圖為自己不法之所有，於附表二所示之時間、地點，竊取
    如附表二所示被害人之自用小客車，得手後在臺北縣蘆洲市○○路四○八巷八四
    之三號甲○○之修車廠內拆解販售，賴以維生，以之為常業，因認被告另涉有刑
    法第三百二十二條常業竊盜罪嫌。經查：
（一）按犯罪事實應依證據認定之，無證據不得推定其犯罪事實，又不能證明被告犯
      罪者，應諭知無罪之判決，刑事訴訟法第一百五十四條、第三百零一條第一項
      分別定有明文。再按刑事訴訟法上所謂認定犯罪事實之證據，係指足以認定被
      告確有犯罪行為之積極證據而言，該項證據自須適合於被告犯罪事實之認定，
      始得採為斷罪資料；如未能發現相當證據，或證據不足以證明，自不能以推測
      或擬制之方法，以為裁判之基礎。且認定事實所憑之證據，其為訴訟上之證明
      ，須達於通常一般之人均不致有所懷疑，而得確信其為事實之程度者，始得為
      有罪之認定，倘其證明尚未達到此一程度而有合理之懷疑存在時，尚難為有罪
      認定之基礎。另苟積極證據不足以為不利於被告事實之認定，即應為被告有利
      之認定，更不必有何有利之證據，最高法院著有六十九年度台上字第一五三一
      號、三十年度上字第八一六號、四十年度台上字第八六號、七十六年度台上字
      第四九八六號判例可資參照。
（二）公訴意旨認被告涉犯前揭罪嫌，無非係以附表二所示之被害人於警訊中指述綦
      詳，並有車輛竊盜車牌失竊資料個別查詢表─查詢車輛認可資料、贓物認領保
      管單、查獲時之現場照片及現場扣得之工具、車牌、汽車零件等物為證。參以
      被告自始無法說明贓車來源及拆卸後之汽車零件去處，且查獲零件數量龐大，
      若被告係單純為真實姓名年籍不詳綽號「大胖」之成年男子拆卸零件，「大胖
      」豈有無故將大量零件留予被告之理，被告所辯不足採信為其論據。惟訊據被
      告矢口否認有常業竊盜犯行，辯稱：是「大胖」以每輛車三萬元之代價，交其
      拆解車輛，「大胖」說是欠稅或流當車，其不知是贓車等語。
（三）查如附表二所示之車輛，係如附表二所示被害人所失竊之事實，固據如附表二
      所示之被害人、或其親屬、或車輛使用人於警訊或本院審理中陳述屬實，並有
      車輛竊盜車牌失竊資料個別查詢表─查詢車輛認可資料、贓物認領保管單等件
      附於偵查卷內可稽。惟細繹上開被害人、或其親屬、或車輛使用人上揭陳述，
      渠等均未親眼目擊偷竊其車輛之人，渠等之指述及上開車輛竊盜車牌失竊資料
      個別查詢表─查詢車輛認可資料、贓物認領保管單等均不足執為被告有竊盜犯
      行之依據。又本件查獲員警吳振明於本院審理中亦證稱：「是因為勤區警員稱
      該工廠經常門關起來，但裡面有人出入，且晚上也有人，我們就利用這份訊息
      前往查看，到場之後鐵門是開的，被告在裡面，門口有一位林順華在旁修理七
      Ａ─○七二○小客車上面拆下的引擎，工廠內另有四部小客車」、「因勤區警
      員稱該工廠有可疑，才會通報上來」等語，是亦無從證明被告有竊盜之犯行。
（四）本件被告於警訊中即供述「警方所查扣之車牌均為一綽號『大胖』年籍不詳的
      男子以每部贓車三萬元代價，請求我幫他拆解，警方所查扣的車牌均是『大胖
      』開來解體後所遺留下來的，而之前所拆解下來的車輛零件，都是由『大胖』
      再自行駕貨車來載走了」、「是『大胖』開車來修理，與他認識後，他便問我
      要不要以三萬元代價幫他拆解贓車，我覺得利潤高才會幫他拆解，他自八十九
      年底開始提供贓車讓我拆解」等語（見偵查卷第十二頁正面），嗣於偵查中亦
      供述：「這些（車）都不是我偷的」、「都是「大胖」偷來之後再交予我解體
      的」、「我解體一台賺三萬元」、「（解體後）我分門別類放好之後通知『大
      胖』運走」、「大約八十九年四月間起」等語（見偵查卷第九九頁反面），迄
      本院審理時仍堅稱：「一個綽號『大胖」之人要我幫他拆解」、「從八十九年
      開始到九十年五、六月間陸續交給我，要我幫他拆」（本院九十一年一月二十
      九日、九十一年四月八日訊問筆錄）、「零件是『大胖』牽過來的車子解體下
      來的，：：：解體下來的零件他會帶走，我幫他做了快一年，解體一部車三萬
      元的報酬，之前拆的『大胖』都有載走，車牌是從那些車子上拆下來的」等語
      （本院九十二年三月十日審判筆錄），其前後所述尚稱一致，始終堅詞否認有
      竊盜犯行。又被告為警查獲時，雖另扣得數量不少之車牌、汽車零件，惟其中
      較具交易價值之汽車零件如汽車引擎，僅查獲二具，有「臺北縣政府警察局蘆
      洲分局三民派出所破獲甲○○竊盜案代保管贓證物一覽表」在卷足參，而公訴
      人指稱被告行竊之車輛則有如附表二所示之二十八部，顯見大部分具交易價值
      汽車零件已經載運離開查獲現場，足認被告辯稱解體下來的零件「大胖」會帶
      走，之前拆解下的「大胖」都有載走等語，尚非全然無據。
（五）末按刑事訴訟法第一百五十四條，此項禁止推定罪狀之法則，並非僅為被告個
      人之訴訟利益而設，尤其重在發現真實以求國家刑罰權之正確行使，若無足可
證明被告從事犯罪構成要件行為之積極證據，無論假定某一被告為犯人而命其
      自證無罪，藉以過濾及鎖定特定犯罪人，或推測被告涉及某項罪名，而依其自
      辯過程，蒐求該被告生活經歷資料，藉以判斷其究竟有無構成特定犯罪，俱非
      法之所許。而持有贓物，在社會生活經驗上，合理原因不一而足，無從以被告
      持有贓物，忖度被告取得贓物之來源，縱被告係以竊盜、搶奪、詐欺、拾得遺
      失物或收受、故買贓物等犯罪手段取得該贓物，所涉犯罪構成要件各不相同，
      亦不能因其來源交待不清而任意推定，致違刑事訴訟法發覺真實之原則。本件
      並無積極證據足以證明如附表二所示之車輛為被告所竊取，自難僅憑被告未能
      指明出贓車來源及拆卸後之汽車零件去處以供調查，即持為認定犯罪之論據，
      而遽論以竊盜罪責。此外，本院依職權調查結果，復查無其他積極證據足資認
      定被告有何竊盜之犯行，揆諸前揭條文及判例意旨，自屬不能證明被告犯罪，
      原應為無罪判決之諭知，惟公訴人認此部分犯罪事實與前開有罪部分，有牽連
      犯裁判上一罪之關係，爰不另為無罪之諭知。
四、
（一）至被告收受如附表二所示失竊之車輛（附表二編號二十二號車輛部分除外，詳
      如下述），所涉犯收受贓物罪嫌部分，與本件公訴人起訴被告於附表二所示時
      間、地點竊取附表二所示之車輛之犯罪事實，其基本社會事實並非同一，本院
      無從審究，應由公訴人另行偵查處理。而附表二編號二十二號之車輛部分，係
      因被告受顧客盧棟洲之委託修車後，始生欲以借屍還魂之方式達成其賺取修車
      費用之目的，而與真實姓名年籍不詳綽號「大胖」之成年男子，另行共同基收
      受贓物及偽造準私文書之犯意聯絡，而取得收受附表二編號二十二號之贓車等
      情，已如前述，此與附表二所示其他贓車部分是「大胖」主動陸續交予被告收
      受拆解之情形不同；且被告於警訊中自承「我是第一次以這種方式來做生意，
      這種做法是「大胖」教我的」等語（見偵查卷第十三頁反面），而其於本院審
      理中亦自承「大胖」是從八十九年開始至九十年五、六月間為止，陸續將贓車
      交予其拆解（本院九十一年四月八日訊問筆錄），而附表二編號二十二號之車
      輛，則係九十年十月二十九日始失竊，被告係於九十年十月二十九日至同年十
      月三十一日間某日收受上開贓車並偽造車身號碼之事實，復均如前所述，從而
      ，足認被告收受附表二編號二十二號之贓車，係另行起意，與其收受附表二其
      他贓車部分之犯行，無裁判上一罪之關係，附此敘明。
（二）另公訴人以被告另涉被害人林素蓮等十三人汽車竊盜罪嫌（九十一年度偵字第
      六一四號）而移送併辦，惟因本案被告所涉竊盜犯行部分，應不另為無罪之諭
      知，已如前述，是公訴人移送併辦部分，本院自無從並予審究，亦應退由公訴
      人另行處理，併予敘明。
據上論斷，應依刑事訴訟法第二百九十九條第一項前段，刑法第二十八條、第二百二
十條第一項、第二百十條、第三百四十九條第一項、第五十五條、第四十七條、第四
十一條第一項前段、第三十八條第一項第二款，罰金罰鍰提高標準條例第一條前段、
第二條，判決如主文。
本案經檢察官魏正杰到庭執行職務。
中      華      民      國    九十二    年     三     月     二十四     日
                                  臺灣板橋地方法院刑事第四庭
                                          法  官    白  光  華
右正本證明與原本無異。
如不服本判決，應於判決送達後十日內，向本院提出上訴狀。
                                          書記官    劉  怡  君
中      華      民      國  九十二    年     三     月    二十六      日
附錄本案論罪科刑法條
中華民國刑法第二百二十條第一項：
在紙上或物品上之文字、符號、圖畫、照像，依習慣或特約，足以為表示其用意之證
明者，關於本章及本章以外各罪，以文書論。
中華民國刑法第二百十條：
偽造、變造私文書，足以生損害於公眾或他人者，處五年以下有期徒刑。
中華民國刑法第三百四十九條
收受贓物者，處三年以下有期徒刑、拘役或五百元以下罰金。
搬運、寄藏、故買贓物或為擔保者，處五年以下有期徒刑、拘役或科或併
科一千元以下罰金。
因贓物變得之財物，以贓物論。


司法院資訊處製作；財團法人民間司法改革基金會備份。
